---
title: "EJERCICIO 1 POISSON"
author: "Dalia Santiago"
format: pdf
editor: visual
---

```{r}
library(tidyverse)
```

Calcular la probabilidad de ver 4 jaguares

```{r}
dpois(4,2)
```

Probabilidad de ver MÁS DE 3 jaguares P(X \> 3)

```{r}
ppois( 3, 2, lower.tail = FALSE)
```

Generar serie de tiempo aleatoria

```{r}
avistamientos_mes=rpois(n = 12, lambda = 2)
plot(avistamientos_mes, type = "b", main = "Avistamientos Mensuales Estimados")
```

Leer el archivo

```{r}
files=read_csv("SUOMI_VIIRS_C2_Central_America_7d.csv")
```

Filtrar solo detecciones confiables

```{r}
fires=files %>%
  filter(confidence %in% c("nominal", "high"))
```

Ver la estructura de lo datos

```{r}
str(fires$acq_date)
```

Contar los incendios por dia

```{r}
conteo_diario=fires %>%
filter(confidence %in% c("nominal", "high")) %>%
mutate(acq_date = as.Date(acq_date),
dia = as.numeric(acq_date - min(acq_date)) + 1) %>%
group_by(dia, daynight) %>%
summarise(
n_incendios = n(),
frp_media = mean(frp),
.groups = "drop"
)
```

Modelo

```{r}
modelo=glm(n_incendios ~ daynight + frp_media,
family = poisson(link = "log"),
data = conteo_diario)
```

```{r}
summary(modelo)
```

NOTA: valor z mas lejos de 0 mas evidencia de un efecto real para poder interpretar los coeficientes debemos pasarlos de logaritmicos a exponencial

Como tenemos un modelo de Poisson debemos interpretar los ceficientes

```{r}
exp(coef(modelo))
```

nota: la probabilidad es 1- lo obtenido 1-0.97= 0.03 la probabilidad es de 3% dia y noche: la probabilidad de que ocurra un incendio en la noche es de 63%
