---
title: "ejercicio 2 poisson"
author: "Santiago Dalia"
format: html
editor: visual
---

1.cargar los paquetes

```{r}
library(tidyverse)
install.packages("sp")
library(sp)
install.packages("rworldmap")
library(rworldmap)
```

2.llamar al entorno el archivo que vamos a trabajar

```{r}
fires <- read_csv("SUOMI_VIIRS_C2_Central_America_7d.csv")
```

3.  filtrar datos

```{r}
fires<-fires%>%
filter(confidence %in% c("nominal", "high")) %>%
mutate(acq_date = as.Date(acq_date))
```

4.  Asignar pais a cada punto de fuego identificado

```{r}
coords <- fires %>% select(longitude, latitude)
puntos <- SpatialPoints(coords,

proj4string = CRS("+proj=longlat +datum=WGS84"))

mapa_mundo <- getMap(resolution = "low")
pais_asignado <- over(puntos, mapa_mundo)
fires$pais <- pais_asignado$ADMIN
```

4.1 cargamos de nuevo el dataset con la variable de paises

```{r}
fires=read.csv("fires2.csv")
```

5.  Vamos a crear nuevas variables y agrupar los datos que tenemos por pais y fecha

```{r}
conteo <- fires %>%
group_by(pais, acq_date) %>%
summarise(
n_incendios = n(),
frp_media = mean(frp),
brillo_med = mean(bright_ti4),
prop_noche = mean(daynight == "N"),
.groups = "drop")
```

6.Modelo primero identificamos la variable de referencia

```{r}
levels(factor(conteo$pais))
```

7.  cambiamos de numerico a fecha

```{r}
conteo=conteo %>%
  mutate(dia = as.numeric(acq_date - min(acq_date)) + 1)
```

8 corremos el modelo

```{r}
modelo <- glm(n_incendios ~ pais + acq_date + frp_media + prop_noche,

family = poisson(link = "log"),
data = conteo)
```
