---
title: "CLASE 2: MODELO DE RGRESION LINEAL"
author: "Dalia Santiago"
format: pdf
editor: visual
---

Vamos a generar numeros aleatorios y con la funcion set.seed vamos a controlar que sean los mismos cada vez que abramos los documentos

```{r}
set.seed(123)
x = rnorm(100)
e = rnorm(100,mean = 0, sd = 1)
y <- 2 + 1.5*x + e
plot(x, y)

```

notas: de que se trata el chunk? generamos una base de datos

```{r}
datos= data.frame(x,y)
reg.simple = lm(formula = y ~ x, data = datos)
summary(reg.simple)
```

interpretacion del modelo... el modelo represnta un 60% de la realidad p value es muy pequeño

Instalar el paquete y luego llamarlo al entorno

```{r}
install.packages("palmerpenguins")
library(palmerpenguins)
```

vamos a trabajar con una base de datos del paquete, veamos la estructura de las variables

```{r}
str(penguins)
```

```{r}
#Hagamos una muestra en la que solo seleccionemos los pinguinos Adelaida
Ad <- subset(penguins, species == "Adelie")
pairs(Ad[, 3:6], pch = 19, col = "blue", lower.panel = NULL)
```

y si fueran todos los pinguinos ¿Cómo se vería?

```{r}
pairs(penguins[, 3:6], pch = 19, col = c("red", "orange", "blue")[penguins$species], lower.panel = NULL)
```

Especificamente en los pingüinos Adelaida como son las correlaciones?

```{r}
install.packages("psych")
library(psych)
pairs.panels(Ad[, 3:6],

method = "pearson", # correlación
density = FALSE, # gráficos de densidad
ellipses = FALSE, # elipses de confianza
lm = TRUE) # recta
```

Notas: no pude instalar la libreria pero los graficos representan una grafica de correlacion, aunque esta correlacion es muy baja PORQUE NO ES CERCANA A 1
