---
title: "Regresion logistica multinomial"
author: "Dalia Santiago"
format: html
editor: visual
---

1.  iNSTALAR PAQUETES

```{r}
install.packages("pacman")
library(pacman)
p_load(tidyberse, ggplot2, nnet, broom, knitr, kableExtra, gtsummary, ggeffects, marginaleffects, car)
```

2.Llamar al entorno nuestro dataset

```{r}
df_Mar<-read.csv("M.A.R_Cleaned.csv")
```

3.  Cambiar de categorico a factores nuestras variables

```{r}

  df_MAR <- df_Mar %>%
    mutate(
    culgrieve = factor(culgrieve, 
                       labels = c("No Grievances Expressed",
                                  "Ending Discrimination",
                                  "Creating/Strengthening Remedial Policies")),
    legisrep = factor(legisrep, 
                      labels = c("No", "Yes")),
    execrep = factor(execrep, 
                      labels = c("No", "Yes")),
    grplang = factor(grplang, 
                     labels = c("<10% Speak Native Lang",
                                "Some Speak Native Lang",
                                "Most Speak Native Lang")),
    trsntlkin = factor(trsntlkin, 
                       labels = c("No Close Kindred",
                                  "Close Kindred/Not Adjoining Base",
                                  "Close Kindred, Adjoining Base",
                                  "Close Kindred, More than 1 Country")),
  )
```

Vamos a comparar la categotia 0 con la categoria 1 de la variable cualgrive

```{r}
ggplot(df_Mar %>% filter(culgrieve == "No Grievances Expressed" | 
                           culgrieve == "Ending Discrimination"),
       aes(x = as.numeric(grplang), y = as.numeric(culgrieve))) +
  geom_point() +
  geom_smooth(method = "loess", se = FALSE) +
  theme_classic()
```

Comparamos la categoria de 0 No quejas con la categoria 2 Crear políticos

```{r}
ggplot(df_MAR %>% filter(culgrieve == "No Grievances Expressed" | 
                        culgrieve == "Creating/Strengthening Remedial Policies"),
       aes(x = as.numeric(grplang), y = as.numeric(culgrieve))) +
  geom_point() +
  geom_smooth(method = "loess", se = FALSE) +
  theme_classic()
```

#el 2 tiene valores mas homogenios

```{r}
fit_basic <- multinom(culgrieve ~ grplang, data = df_MAR)
```

veamos los resultaodpos

```{r}
summary(fit_basic)
```

# coeficiente 0.94 entre error estandar 0.2108233

```{r}
tidy(fit_basic, conf.int = TRUE)
```

ahora veremos como se ve la tabla con kable

```{r}
tidy(fit_full, conf.int = TRUE) %>% 
  kable() %>% 
  kable_styling("basic", full_width = FALSE)
```

agregamosmas variables al modelo

```{r}
fit_full <- multinom(culgrive ~ grplang + trsntlkin + ledisrep + exacrep +
                       pct_ctry, data = df_MAR)
```

prosiguiendo en lo dos tres trucos

```{r}
tidy(fit_full , conf.int = TRUE) %>%
  kable() %>%
  kable_styling("basic", full_width = FALSE)
```

Calcular los odd

```{r}
tbl_regression(fit_full, exp = TRUE)


```
